臺灣高雄地方法院民事裁定　　　　　　　100年度監字第142號
聲　請　人　曾重瑋
非訟代理人　曾添桂
上聲請人聲請處分受監護宣告人曾春綢之不動產事件，本院裁定
如下：
    主  文
准許聲請人處分受監護宣告人曾春綢所有如附表所示之不動產。
聲請程序費用新臺幣壹仟元由聲請人負擔。
    理  由
一、按「民法總則中華民國97年5 月2 日修正之條文施行前，已
    為禁治產宣告者，視為已為監護宣告；繫屬於法院之禁治產
    事件，其聲請禁治產宣告者，視為聲請監護宣告；聲請撤銷
    禁治產宣告者，視為聲請撤銷監護宣告；並均於修正施行後
    ，適用修正後之規定。」、「民法規定之禁治產或禁治產人
    ，自民法總則中華民國97年5 月2 日修正之條文施行後，一
    律改稱為監護或受監護宣告之人。」、「中華民國97年5 月
    2 日修正之民法總則第14條至第15條之2 之規定，自公布後
    1 年6 個月施行。」，97年5 月23日修正公布之民法總則施
    行法第4 條第2 項、第4 條之1 、第4 條之2 分別定有明文
    。經查，本件聲請人之母親曾春綢於民國88年8 月13日經本
    院以88年度禁字第67號裁定宣告為禁治產人，並由曾春綢之
    母親曾陳金彈為曾春綢之監護人，嗣因曾陳金彈業已年邁且
    有失智現象，已不適宜擔任監護人，聲請人（為曾春綢之子
    ）爰向本院聲請改定監護人，經本院於99年10月28日以99年
    度監字第404 號裁定改定聲請人為曾春綢之監護人，該裁定
    並於99年11月16日確定等情，有聲請人及曾春綢之戶籍謄本
    1 份附卷可憑，並有本院依職權查詢之88年度禁字第67號裁
    定1 份在卷可參，及經本院調閱99年度監字第404 號卷宗核
    閱屬實，則於98年11月23日上揭法條生效後，依上揭法條規
    定內容，應視為曾春綢業經監護宣告，且聲請人向本院聲請
    准許其處分曾春綢之不動產，亦應適用修正後之相關規定處
    理，合先敘明。
二、次按「監護人對於受監護人之財產，非為受監護人之利益，
    不得使用、代為或同意處分。監護人為下列行為，非經法院
    許可，不生效力：(一)代理受監護人購置或處分不動產。」，
    98年11月23日修正生效之民法第1101條第1 項、第2 項第1
    款分別定有明文，又上揭規定於受監護宣告人之監護亦準用
    之，民法第1113條亦定有明文。
三、本件聲請意旨略以：緣聲請人現務農種植蕃茄，而欲將曾春
    綢所有如附表所示之不動產（下稱系爭不動產），與曾春綢
    之堂兄弟曾茂城所有坐落於高雄市○○區○○段0000-0000
    地號之土地（下稱曾茂城所有土地）交換，因聲請人於曾茂
    城所有之土地旁亦有一筆土地（高雄市○○區○○段641 地
    號），兩筆土地距離甚近，有利於聲請人合併種植。而系爭
    不動產與曾茂城所有土地交換之方式，係將系爭不動產出售
    所得價金，用以清償曾茂城所有土地之農會貸款，嗣曾茂城
    再將其所有土地移轉予曾春綢。是聲請人有處分系爭不動產
    之需要，爰依法聲請本院准許處分系爭不動產等語。
四、經查，聲請人主張之上揭事實，業據聲請人於本院審理中陳
    述在卷，並有聲請人提出之系爭不動產之土地登記謄本、聲
    請人及受監護宣告人之戶籍謄本、曾茂城所有土地之土地登
    記謄本、聲請人上揭所有土地之土地所有權狀、地籍圖謄本
    各1 份為證，並經本院依職權調閱99年度監字第404 號卷宗
    核閱屬實，又關係人曾茂城於本院審理中亦陳述：聲請人上
    揭主張均屬實等語，是本院綜合參酌上揭事證，認聲請人上
    揭主張，應堪採信。而依聲請人上揭主張，係因其現務農種
    植蕃茄，聲請人於曾茂城所有土地旁亦有一筆土地，兩筆土
    地距離甚近，而有利於聲請人合併種植，故於系爭不動產出
    售所得價金於清償曾茂城所有土地之農會貸款後，曾茂城願
    將其所有土地移轉予曾春綢，而有處分系爭不動產之需要等
    語，本院審酌聲請人上揭主張處分系爭不動產之事由，係因
    聲請人可合併種植，且曾春綢仍可獲得土地，聲請人尚未惡
    意變賣曾春綢之財產，則參諸上揭法條規定，聲請人所為本
    件聲請，於法尚無不合，應予准許。
五、又依民法第1100條規定，監護人應以善良管理人之注意，執
    行監護職務。本件本院准許聲請人處分系爭不動產，聲請人
    自應依其上揭主張事由，於變賣系爭不動產後，請求曾茂城
    將其所有土地移轉予曾春綢名下。如聲請人未積極向曾茂城
    請求履行，或將曾茂城所有土地移轉至聲請人自己名下，而
    致曾春綢受有損害時，聲請人將可能依法需負損害賠償責任
    或有觸犯背信罪嫌，一併敘明。
六、依非訟事件法第21條第1 項前段、第24條，裁定如主文
中    華    民    國     100   年    4    月    29    日
                         家事法庭法  官  呂憲雄
以上正本係照原本作成。
如不服本裁定，應於收受裁定後10日內，向本院提出抗告狀，須
按對照提出繕本，並繳納裁判費。
中    華    民    國     100   年    4    月    29    日
                                 書記官  沈  蘊
附表：
┌──────────────────────┐
│不動產內容                                  │
├──────────────────────┤
│高雄市○○區○○段0000-0000 地號            │
│所有權人：曾春綢                            │
│面積1,040.45 平方公尺                       │
│權利範圍全部                                │
└──────────────────────┘